臺灣高等法院臺中分院刑事判決　　　100年度交上易字第399號
上　訴　人　臺灣臺中地方法院檢察署檢察官
上　訴　人
即　被　告　簡良
上列上訴人因被告過失傷害案件，不服臺灣臺中地方法院99年度
交易字第819號中華民國100年 1月28日第一審判決（起訴案號：
臺灣臺中地方法院檢察署99年度偵字第 21390號），提起上訴，
本院判決如下：
    主    文
原判決撤銷。
簡良因過失傷害人，處有期徒刑肆月，如易科罰金，以新台幣壹
仟元折算壹日。緩刑貳年。
    犯罪事實
一、簡良於民國99年7月5日1時30分許，駕駛車牌號碼4566-WE號
    自用小客車，沿台中市○區○○路由南往北方向之慢車道行
    駛，行至同路段 208號其公司前時，因欲停車於其公司前面
    之人行道上，原應注意汽車不得行駛於禁止行駛之處所（人
    行道），且應注意車前狀況，並隨時採取必要之安全措施，
    而依當時情形天候晴，夜間有照明，路面為柏油、乾燥、無
    缺陷及無障礙物，並無不能注意之情事，竟疏未注意而違規
    駕駛自小客車向右迴轉駛上路旁人行道上，復疏未注意車前
    狀況，適何懷心因酒醉亦疏未注意己身安全，躺睡在該人行
    道上，簡良駕駛之自用小客車因而前行撞壓並越過何懷心之
    身體，並因其車體高溫之底盤擦過何懷心，致何懷心受有之
    顏面、雙上肢、前軀、12％體表面積2至3度接觸燙傷等之傷
    害。簡良於肇事後留待於現場，等待員警前來處理時，當場
    承認為肇事者而願受法院之裁判而自首。
二、案經何懷心告訴由臺灣臺中地方法院檢察署檢察官偵查起訴
    。
    理    由
一、按被告以外之人（包括證人、鑑定人、告訴人、被害人及共
    同被告等）於審判外之陳述雖不符刑事訴訟法第159條之1至
    之4等4條之規定，而經當事人於審判程序同意作為證據，法
    院審酌該言詞陳述或書面陳述作成時之情況，認為適當者，
    亦得為證據；當事人、代理人或辯護人於法院調查證據時，
    知有刑事訴訟法第159條第1項不得為證據之情形，而未於言
    詞辯論終結前聲明異議者，視為有前項之同意，同法第159
    條之5定有明文。經查檢察官、被告及其選任辯護人，對於
    本判決所引用之其餘下列各項證據方法之證據能力，於本院
    準備程序期日均不爭執，並同意作為證據，又於本院審判期
    日調查證據時，亦未於言詞辯論終結前聲明異議，茲審酌該
    等言詞陳述及書面陳述作成時之情況，並無不宜作為證據之
    情事，依刑事訴訟法第159條之5之規定，自得作為證據。
二、訊據上訴人即被告簡良（下稱被告）於偵查、原審及本院審
    理時對上揭犯罪事實均坦承不諱，並經證人即告訴人何懷心
    於警詢、偵查中之指訴明確，復有道路交通事故現場圖、補
    充資料表及道路交通事故調查報告表(一)、(二)、道路交通事故
    談話紀錄表2份、現場照片13幀、台中市○○○道路交通事
    故肇事人自首情形紀錄表、告訴人提出之國軍左營醫院附設
    民眾診療服務處診斷證明書等件在卷足資佐證。
三、被告於警方製作道路交通事故談話紀錄表時已自承：伊駕車
    由精武路沿進化路慢車道向右轉入人行道，準備停車，而撞
    壓到東西，後來發現是人等語（見偵查卷第21頁），其於偵
    查中則供稱：伊要進公司，巷道比較窄，伊一定要從那邊進
    去，再開公司停車等語（見偵查卷第37頁）；而告訴人即證
    人何懷心於警方製作道路交通事故談話紀錄表時亦指稱：伊
    因喝酒醉而睡在人行道上，遭汽車撞擊等語（見偵查卷第23
    頁）；徵諸卷附經被告及告訴人簽名確認之現場圖亦記載被
    告之自小客車係由精武路方向沿進化路慢車道向右（迴）轉
    入人行道致撞擊行人（躺睡於人行道上），其繪圖亦顯示被
    告之自小客車係迴轉後，車頭朝前在人行道上直行撞擊越過
    躺在近人行道路角處之告訴人，而非係倒車行駛在人行道上
    而撞擊越過告訴人（見偵查卷第18頁）；再參以卷附現場照
    片編號5、6，亦顯示告訴人之鞋子出現在被告自小客車車頭
    底下之前輪處（見偵查卷第30頁），此與上開被告、告訴人
    之供述，及現場圖之記載及繪圖相符。嗣於本院經提示上開
    書證及照片後，被告亦自承：伊是車頭壓到告訴人，在還沒
    倒車之前的前進中壓到他等語（見本院卷第33頁）。在在顯
    示被告駕駛自小客車車頭朝前，在人行道上直行而撞擊越過
    躺在人行道路上之告訴人，並非係倒車行駛在人行道上而撞
    擊越過告訴人，要堪認定。起訴及原審認定之事實似咸認被
    告係欲倒車在並人行道上停車時，而將車輛違規駛上路旁人
    行道上，以致底盤擦過告訴人身體等情，容有誤認，告訴人
    及其代理人於本院爭執被告非倒車肇事乙節，要屬可採，併
    予敘明。
四、按道路交通管理處罰條例第1條第3款規定：「人行道：指為
    專供行人通行之騎樓、走廊，及劃設供行人行走之地面道路
    ，與人行天橋及人行地下道。」其第45條第6款、第55條第1
    款復就汽車行駛或臨時停車於人行道之違規行為定有裁罰規
    定。另汽車行駛時，駕駛人應注意車前狀況，並隨時採取必
    要之安全措施，道路交通安全規則第94條第3項亦定有明文
    。經查本件被告於前開時地駕車，本應注意遵守上開規定，
    而依當時天候晴，夜間有照明，路面為柏油、乾燥、無缺陷
    及無障礙物，有道路交通事故調查報告表(一)附卷可查，又無
    不能注意之情形，詎其能注意，竟疏未注意汽車不得行駛或
    臨時停車於人行道上及車前狀況，猶貿然行駛，因而肇事，
    致告訴人受有如犯罪事實欄所載傷害，足證被告確有過失甚
    明，雖告訴人亦疏未注意醉臥於人行道上，而與有過失，惟
    被告仍不免其過失之責，且其過失行為與告訴人受傷間具有
    相當因果關係。本案事證明確，被告過失傷害犯行堪以認定
    。
五、論罪科刑：
  (一)核被告所為，係犯刑法第284條第1項前段之過失傷害罪。
  (二)按道路交通管理處罰條例第86條第1項規定：汽車駕駛人，
    無駕駛執照駕車、酒醉駕車、吸食毒品或迷幻藥駕車、行駛
    人行道或行經行人穿越道不依規定讓行人優先通行，因而致
    人受傷或死亡，依法應負刑事責任者，加重其刑至2分之1。
    」本件被告違規駕駛汽車行駛於人行道致告訴人受傷，應依
    本條項規定，加重其刑。另被告肇事後，留於肇事現場，並
    於警方前往處理時，自承為肇事人，有臺中市○○○道路交
    通事故肇事人自首情形紀錄表影本1紙附卷可證，為對於未
    發覺之罪自首而接受裁判，得依刑法第62條前段之規定減輕
    其刑。其二者依法先加後減。
  (三)原審以被告之罪證明確，予以論罪科刑，固非無見，惟原審
    似依起訴事實而認被告係欲倒車在並人行道上停車時，而將
    車輛違規駛上路旁人行道上，以致底盤擦過告訴人身體等情
    ，此容有誤認，已如前述；又因被告係駕車前行而肇車，故
    其另有未注意車前狀況之過失，此亦為原審所未及認定，自
    有未洽；再者，被告於本院審理中，亦已依原審法院民事調
    解筆錄所載之調解條件，當庭給付告訴人新台幣20萬元而清
    償完畢，此為原審所不及審酌，則審酌被告犯罪量刑之基礎
    已有不同，原審之量刑自亦有不妥。告訴人以被告未履行和
    解，原審對被告之量刑過輕為由，而請求檢察官上訴，因被
    告於本院審理中業為清償給付，則檢察官之上訴已非有理由
    ；至被告上訴請求從輕量刑及給予緩刑宣告，尚非無理由，
    且原判決復有上開瑕疵之處，即屬無可維持，自應由本院予
    以撤銷改判。
  (四)爰審酌被告係貪圖一時之便而肇事，犯後坦承犯行，並與告
    訴人達成和解，於本院審理中並業依調解條件為給付清償，
    已能妥為善後，及告訴人受傷之狀況不輕，但告訴人於深夜
    醉倒於人行道上，亦有可歸責之疏失等一切情狀，量處如主
    文第2項所示，並諭知易科罰金之折算標準。
  (五)查被告簡良前固曾於78、80、85年間分別因竊盜、強盜及違
    反槍砲彈藥刀械管制條例等案件，經法院判處有期徒刑在案
    ，且均經執行完畢，惟其最後執行完畢日為87年11月13日，
    距本案發生已逾10餘年，於5年以內未曾因故意犯罪受有期
    徒刑以上刑之宣告，此有臺灣高等法院被告前案紀錄表附卷
    可稽，顯見被告自前案執行完畢後，10餘年間尚能自省，而
    本案係屬過失犯罪，單純為停車而肇事，部分肇事原因與告
    訴人之與有過失有關，尚不能全然盡歸責於被告，且被告犯
    後坦承，並符合自首要件，復與告訴人成立調解，並已依調
    解條件履行給付，顯見被告終能妥善處理本件賠償事宜，非
    不可宥恕，經此刑之教訓，被告當知所警惕，而無再犯之虞
    ，本院認前開對其宣告之刑，以暫不執行為適當，爰宣告緩
    刑2年，以啟自新。
據上論斷，應依刑事訴訟法第369條第1項前段、第364條、第299
條第1項前段，道路交通管理處罰條例第86條第1項，刑法第284
條第1項前段、第62條前段、第41條第1項前段、第74條第1項第
2款，刑法施行法第1條之1，判決如主文。
本案經檢察官謝岳錦到庭執行職務。
中    華    民    國   100    年    6     月    29    日
            刑事第五庭  審判長法  官  趙  春  碧
                              法  官  林  宜  民
                              法  官  賴  恭  利
上列正本證明與原本無異。
不得上訴。
                              書記官  林  育  萱
中    華    民    國   100    年    6     月    29    日
附錄本案論罪科刑法條
刑法第284條第1項
因過失傷害人者，處6月以下有期徒刑、拘役或5百元以下罰金，
致重傷者，處1年以下有期徒刑、拘役或5百元以下罰金。